臺灣高等法院刑事判決
110年度上訴字第1147號
上  訴  人  臺灣桃園地方檢察署檢察官
被      告  楊繼崴



選任辯護人  吳冠逸律師（法扶律師）        
上列上訴人因被告違反槍砲彈藥刀械管制條例案件，不服臺灣桃
園地方法院109年度訴字第1075號，中華民國110年1月12日第一
審判決（起訴案號：臺灣桃園地方檢察署108年度偵字第29947號
），提起上訴，本院判決如下：
    主  文
原判決撤銷。
楊繼崴未經許可，持有可發射子彈具有殺傷力之改造手槍，處有
期徒刑叁年拾月，併科罰金新臺幣拾伍萬元，罰金如易服勞役，
以新臺幣壹仟元折算壹日。扣案如附表一編號1、4（土造金屬槍
管部分）、5、6（子彈3顆）所示之物均沒收之。
    事  實
一、楊繼崴知悉可發射子彈具有殺傷力之改造手槍、具有殺傷力
    之子彈及槍砲之主要組成零件，均係槍砲彈藥刀械管制條例
    所定之管制物品，非經中央主管機關許可，不得持有，竟基
    於持有可發射子彈具有殺傷力槍枝及具有殺傷力子彈之犯意
    ，將於民國106年6月至8月間之某日，在新北市林口區某處
    ，向真實姓名、年籍不詳之成年男子取得如附表一編號7所
    示之制式子彈1顆，以及前於106年3月間，在新北市○○區○○○
    街0巷0號11樓之4住處，利用附表二所示工具製造，而於106
    年7月23日另案未被警起出如附表一編號1、2、4、5、6所示
    之槍、彈、槍枝主要組成零件槍管而持有之。嗣於107年6月
    4日下午4時38分許，經警持搜索票至桃園市○○區○○路000巷0
    0弄00號楊繼崴分租之房間內搜索並扣得如附表一編號1、2
    、4（土造金屬槍管部分）、5、6所示之物，始悉上情。
二、案經桃園市政府警察局桃園分局報告臺灣桃園地方檢察署檢
    察官偵查起訴。
    理  由
壹、證據能力部分：
    檢察官及上訴人即被告楊繼崴（下稱被告）、辯護人對於本
    院作為得心證依據之被告以外之人於審判外陳述，均全部同
    意作為證據，本院審酌各項證據作成時之狀況，認為並無不
    可信或不適當之情事，依刑事訴訟法第159條之5第1項規定
    ，均有證據能力。至其餘非供述證據，本院查無有何違反法
    定程序取得之情形，應認俱有證據能力。
貳、實體部分：　　
一、認定犯罪事實之依據及理由：
　　上開犯罪事實，業據被告於偵查、原審及本院審理中均坦承不諱（偵字第29947號卷第94頁；偵字第25680號卷第154至155頁；原審卷第128頁；本院卷第158、161頁），並經證人陳鈞鋒於偵訊時、證人何重發於警詢時證述為警搜索到之槍砲等物品部分屬於被告所有等語（偵字第25680號卷第109頁背面至第111頁、第39頁），且有臺灣桃園地方法院107年聲搜字468號搜索票1張、桃園市政府警察局桃園分局埔子派出所搜索扣押筆錄、扣押物品目錄表、扣押物品收據各2份在卷可參（偵字第25680號卷第45、50至53頁）。又扣案如附表一編號1、2、6、7所示之槍枝及子彈，經送鑑定後，認均具有殺傷力，有內政部警政署刑事警察局107年8月13日刑鑑字第1070059065號鑑定書、107年7月11日刑鑑字第1070059063號鑑定書、109年1月21日刑鑑字第1088027636號函（偵字第25680號卷第60頁至背面、第65至背面；偵字第29947號卷第79頁）在卷可佐。另扣案如附表一編號4所示不具殺傷力之改造手槍內換裝之土造金屬槍管，以及如附表一編號5所示之槍管各1枝，經內政部審認屬公告之槍砲主要組成零件，亦有內政部警政署刑事警察局107年7月11日刑鑑字第1070059063號鑑定書、內政部107年8月31日內授警字第1070872740號函(偵25680卷第60頁至背面、第64頁至背面)附卷可參，足認被告之任意性自白確與事實相符。綜上所述，本案事證明確，被告犯行洵堪認定，應予依法論科。
二、論罪：
  ㈠新舊法比較：
　  ⒈按行為後法律有變更者，適用行為時之法律。但行為後之
      法律有利於行為人者，適用最有利於行為人之法律，刑法
      第2條第1項定有明文。
　　⒉查被告行為後，槍砲彈藥刀械管制條例第4條第1項第1 款
      、第7條、第8條業於109年6月10日修正公布，並於同年月
      12日生效施行。而持有改造槍枝部分，於修法前係適用槍
      砲彈藥刀械管制條例第8條第4項「未經許可，持有、寄藏
      或意圖販賣而陳列第一項所列槍砲者，處三年以上十年以
      下有期徒刑，併科新臺幣七百萬元以下罰金。」，而本次
      修正係考量現行查獲具殺傷力之違法槍枝，多屬非制式槍
      枝，其殺傷力不亞於制式槍枝，對於人民生命、身體、自
      由及財產法益之危害，實與制式槍枝無異，故無再行區分
      制式與否而分別適用槍砲彈藥刀械管制條例第7條、第8 
      條之必要，是槍砲彈藥刀械管制條例第4條第1項第1款、
      第7條第1項及第4項、第8條第1項及第4項修正後則分別為
      「(第4條第1項第1款)本條例所稱槍砲、彈藥、刀械如下
      ：一、槍砲：指制式或非制式之火砲、肩射武器、機關槍
      、衝鋒槍、卡柄槍、自動步槍、普通步槍、馬槍、手槍、
      鋼筆槍、瓦斯槍、麻醉槍、獵槍、空氣槍、魚槍及其他可
      發射金屬或子彈具有殺傷力之各式槍砲。」、「（第7條
      第1項）未經許可，製造、販賣或運輸制式或非制式火砲
      、肩射武器、機關槍、衝鋒槍、卡柄槍、自動步槍、普通
      步槍、馬槍、手槍或各類砲彈、炸彈、爆裂物者，處無期
      徒刑或7年以上有期徒刑，併科新臺幣3千萬元以下罰金。
      （第7條第4項）未經許可，持有、寄藏或意圖販賣而陳列
      第一項所列槍砲、彈藥者，處5年以上有期徒刑，併科新
      臺幣1千萬元以下罰金。」；「（第8條第1項）未經許可
      ，製造、販賣或運輸制式或非制式鋼筆槍、瓦斯槍、麻醉
      槍、獵槍、空氣槍或第4條第1項第1款所定其他可發射金
      屬或子彈具有殺傷力之各式槍砲者，處無期徒刑或5年以
      上有期徒刑，併科新臺幣1千萬元以下罰金。（第8條第4
      項）未經許可，持有、寄藏或意圖販賣而陳列第1項所列
      槍砲者，處3年以上10年以下有期徒刑，併科新臺幣7百萬
      元以下罰金。」，是依上揭規定，被告持有如附表一編號
      1所示之改造手槍，於修正後係犯槍砲彈藥刀械管制條例
      第7條第4項之罪。
　　⒊據此，修正前被告所犯為槍砲彈藥刀械管制條例第8條第4
      項之罪，修正後則犯槍砲彈藥刀械管制條例第7條第4項之
      罪，經比較新舊法結果，修正後槍砲彈藥刀械管制條例第
      7條第4項之規定，未較有利於被告，是依刑法第2條第1項
      前段規定，自應適用被告行為時即修正前之槍砲彈藥刀械
      管制條例第8條第4項規定論處。　
　㈡核被告所為，係犯修正前槍砲彈藥刀械管制條例第8條第4 項
    之非法持有可發射子彈具殺傷力之槍枝罪及槍砲彈藥刀械管
    制條例第12條第4項之非法持有子彈罪及同條例第13條第4項
    之非法持有槍砲之主要組成零件罪。
　㈢按非法持有槍砲彈藥刀械等違禁物，所侵害者為社會法益，
    如所持有客體之種類相同（如同為手槍，或同為子彈、槍砲
    之主要組成零件者），縱令同種類之客體有數個（如數支手
    槍、數顆子彈、數個組成零件），仍為單純一罪，不發生想
    像競合犯之問題；若同時持有二不相同種類之客體（如同時
    持有手槍及子彈），則為一行為觸犯數罪名之想像競合犯。
    查被告未經許可，非法持有具殺傷力之上開改造手槍、改造
    子彈、制式子彈及槍砲之主要組成零件，其持有之繼續，為
    行為之繼續，亦即一經持有槍枝、子彈、槍砲之主要組成零
    件，罪已成立，但其完結須繼續至持有行為終了時為止，故
    其分別持有上開槍枝、子彈及槍砲主要組成零件之行為，應
    僅各成立一罪。又被告持有可發射子彈具殺傷力之槍枝1支
    、具殺傷力之制式子彈1顆、非制式子彈共17顆、槍砲主要
    組成零件土造金屬槍管共3枝之行為，僅分別侵害一法益，
    分屬單純一罪，應僅分別論以一非法持有子彈、持有可發射
    子彈具殺傷力之槍枝、持有槍砲之主要組成零件罪。再被告
    係以一行為同時持有可發射子彈具殺傷力之改造手槍、具殺
    傷力之子彈及槍砲之主要組成零件，係以一行為同時觸犯數
    罪名，為想像競合犯，應依刑法第55條規定，從一重之非法
    持有具殺傷力之改造手槍罪處斷。
叁、原判決撤銷部分、量刑理由及沒收說明：　　
一、原審認被告罪證明確，予以論罪科刑，固非無見，惟查：㈠被告行為後，槍砲彈藥刀械管制條例第4條第1項第1款、第7 條、第8條業於109年6月10日修正公布，並於同年月12日生效施行，原判決未比較新舊法後，適用舊法之規定，尚有未洽。㈡被告雖以附表二所示之工具製造如附表一編號1、2、6所示之槍枝、子彈，然於另案為警查獲時並未經警起出，被告亦未主動繳交，有本院108年度上訴字第2143號判決可參，而與附表一編號4、5所示之槍砲主要零件土造金屬槍管部分，迄本案始為警搜索查獲，被告顯於前案為警查獲後，另行起意而為之持有行為，難認受前案確定判決效力所及，原審認此部分與前案有實質上一罪關係，而不另為免訴諭知，亦有未洽。基此，檢察官上訴主張被告係另行起意製造如附表一編號1、2、6之槍枝、子彈固無理由（詳下述），然主張持有如附表一編號1、2、4、5、6之槍枝、子彈及之槍砲主要零件部分罪，則有理由，應由本院將原判決予以撤銷改判。
二、爰以行為人之責任為基礎，審酌被告知悉未經許可持有槍枝
    、子彈或槍砲主要零件，危害人身安全、社會秩序至鉅，而
    為法律所厲禁，竟無視法律禁止，未經許可持有本案具有殺
    傷力之槍枝、子彈及槍砲主要零件，其犯罪情節非輕，且被
    告係同時持有槍、彈，即處於隨時可使用之狀態，對他人生
    命、身體產生極大潛在危險，嚴重危害社會治安，應予嚴加
    非難；惟衡酌被告始終坦認犯行，對行為無隱，犯後態度尚
    佳；復無證據證明被告曾持上開槍彈犯罪或取得其他不法利
    益，兼衡其等之素行、犯罪動機、目的、手段、被告持有槍
    、彈、槍砲主要零件之期間、數量，暨其自陳智識程度為國
    中畢業、已婚育有1幼童，經濟狀況僅能勉強維持等一切情
    狀（本院卷第162頁），量處如主文第二項所示之刑，並就
    罰金刑部分諭知易服勞役之折算標準。
三、沒收部分：　　
  ㈠按違禁物，不問屬於犯罪行為人與否，沒收之，刑法第38條
    第1項定有明文。查扣案如附表一編號1、2、6、7所示之槍
    、彈（除經鑑定試射而失其效用之子彈，餘如附表一編號6
    所示3顆子彈），經鑑定後認均具殺傷力，以及附表一編號4
    不具殺傷力改造手槍內所含土造金屬槍管、編號5所示之土
    造金屬槍管各1支，經鑑驗後認屬槍砲之主要組成零件，皆
    屬槍砲彈藥刀械管制條例所定之違禁物，均應依刑法第38條
    第1項之規定宣告沒收。
　㈡另扣案如附表一編號2、6、7所示之非制式子彈及制式子彈共
    15顆，於內政部警政署刑事警察局鑑定時均經實際試射，而
    子彈一經試射，其彈藥部分已因擊發而燃燒殆盡，其餘部分
    亦裂解為彈頭及彈殼，不再具子彈之外型及功能，客觀上已
    無殺傷力，均非屬槍砲彈藥刀械管制條例列管之違禁物，爰
    均不予宣告沒收。
肆、不另為免訴諭知部分：
一、公訴意旨另以：被告明知可發射子彈具有殺傷力之槍枝及具
    有殺傷力之子彈及槍枝主要組成零件，分別係槍砲彈藥刀械
    管制條例所列管之管制物品，非經中央主管機關許可，不得
    製造，竟基於製造可發射子彈具有殺傷力之改造手槍、具有
    殺傷力之改造子彈與主要組成零件之犯意，自106年6月間某
    時許起至106年8月間某時許止，在新北市林口區某處，向真
    實姓名、年籍不詳之成年男子取得無殺傷力之槍砲彈藥等零
    件後，在新北市林口區某處，以如附表二所示之工具（業據
    臺灣新北地方法院以108年度重訴字第5號宣告沒收，嗣經本
    院108年度上訴字第2143號上訴駁回確定），接續製造完成
    如附表一編號1所示之改造手槍1枝、如附表一編號2及編號6
    所示之子彈共17顆、如附表一編號5所示槍枝主要組成零件
    槍管1枝而持有之、而如附表一編號4所示之改造手槍2把，
    雖已著手製造，仍因欠缺擊錘或扳機連動功能毀損，尚不具
    殺傷力而未遂，如附表一編號3所示之子彈7顆，雖亦著手製
    造，仍因無法擊發，欠缺殺傷力而未遂。嗣於107年6月4日
    下午4時38分許，經警持搜索票至桃園市○○區○○路000巷00弄
    00號被告分租房間內扣得附表一、二所示之物而查悉上情，
    因認被告係違反槍砲彈藥刀械管制條例第8條第1項未經許可
    ，製造改造手槍、同法第8條第5項、第1項未經許可，製造
    改造手槍未遂、同法第12條第1項未經許可，製造子彈、同
    法第12條第5項、第1項未經許可，製造子彈未遂、同法第12
    條第4項未經許可，持有子彈、同法第13條第1項未經許可，
    製造槍砲之主要組成零件等罪嫌等語。
二、按案件曾經判決確定者，應諭知免訴之判決，刑事訴訟法第
    302條第1款定有明文。此係以同一案件，已經法院為實體上
    之確定判決，該被告應否受刑事制裁，即因前次判決而確定
    ，不能更為其他有罪或無罪之實體上裁判。此項原則，關於
    實質上一罪或裁判上一罪，其一部事實已經判決確定者，對
    於構成一罪之其他部分，亦有其適用；蓋此情形，係因審判
    不可分之關係，在審理事實之法院，對於全部犯罪事實，依
    刑事訴訟法第267條之規定，本應予以審判，故其確定判決
    之既判力，自應及於全部之犯罪事實。
三、經查，被告曾因基於製造可發射子彈具有殺傷力之改造手槍
    及具有殺傷力之改造子彈之犯意，於106年3月間，在新北市
    ○○區○○○街0巷0號11樓之4住所處，以附表二所示之工具製造
    具殺傷力之仿半自動手槍之改造手槍1支（下稱A 槍）、仿B
    ERETTA廠M9型半自動手槍之改造手槍1支（下稱B 槍）、具
    殺傷力由金屬彈殼組合而成之非制式子彈15顆（其中9顆為
    金屬彈殼組合直徑9.0 ±0.5mm金屬彈頭，另6顆為金屬彈殼
    組合直徑8.9 ±0.5mm金屬彈頭）後而持有之，而經臺灣新北
    地方法院以108年度重訴字第5號判決就其所犯非法製造可發
    射子彈具殺傷力之改造槍枝罪部分，判處有期徒刑6年，併
    科罰金新臺幣15萬元，經被告上訴後，本院於108年9月17日
    以108年度上訴字第2143號判決上訴駁回確定，有上開判決
    書各1份（偵字第29947號卷第5頁至第17頁) 、本院108年10
    月16日函(偵字第29947號卷第3頁) 及本院被告前案紀錄表
    在卷可查(本院卷第39頁) 。被告於原審審理中供稱：我在
    上述確定判決所認定之犯罪地點，基於相同之製造槍枝、子
    彈犯意，以相同之工具，於密接時間製造本件附表一(扣除
    編號7)所示之槍枝、子彈及主要零件等語(原審卷第128頁）
    ，本院審核被告製作工具及地點與前案相同，製作時間與前
    案密接，製作之成品並與前案相似，被告本件被訴部分與前
    案經判決有罪確定之部分，應為接續犯之事實上一罪關係，
    屬同一案件，揆諸前揭說明，被告此部分被訴之事實，自應
    為前案確定判決效力所及，此部分原應為免訴之判決，然因
    此部分如成立犯罪，與被告於本案所犯者，有實質上一罪關
    係，基於審判不可分原則，爰不另為免訴之諭知。
據上論斷，應依刑事訴訟法第369條第1項前段、第364條、第299
條第1項前段，修正前槍砲彈藥刀械管制條例第8條第4項，槍砲
彈藥刀械管制條例第12條第4項、第13條第4項，刑法第2條第1項
前段、第11條前段、第55條、第42條第3項前段、第38條第1 項
，判決如主文。
本案經檢察官林岷奭提起公訴、檢察官劉建良提起上訴、檢察官
林宏松到庭執行職務。
中　　華　　民　　國　　110 　年　　7 　　月　　29　　日
                  刑事第二十一庭審判長法　官  許宗和
                                      法　官  章曉文 
                                      法　官  黃玉婷
以上正本證明與原本無異。
免訴部分不得上訴，其餘如不服本判決，應於收受送達後20日內
向本院提出上訴書狀，其未敘述上訴之理由者並得於提起上訴後
20日內向本院補提理由書（均須按他造當事人之人數附繕本）「
切勿逕送上級法院」。
                                      書記官  傅國軒
中　　華　　民　　國　　110 　年　　7 　　月　　31　　日
附錄本案論罪科刑法條：
修正前槍砲彈藥刀械管制條例第8條
Ⅰ未經許可，製造、販賣或運輸鋼筆槍、瓦斯槍、麻醉槍、獵槍
  、空氣槍或第4條第1項第1款所定其他可發射金屬或子彈具有
  殺傷力之各式槍砲者，處無期徒刑或五年以上有期徒刑，併科
  新臺幣1千萬元以下罰金。
Ⅱ未經許可，轉讓、出租或出借前項所列槍枝者，處五年以上有
  期徒刑，併科新臺幣1千萬元以下罰金。
Ⅲ意圖供自己或他人犯罪之用，而犯前二項之罪者，處無期徒刑
  或7年以上有期徒刑，併科新臺幣1千萬元以下罰金。
Ⅳ未經許可，持有、寄藏或意圖販賣而陳列第1項所列槍枝者，處
  3年以上10年以下有期徒刑，併科新臺幣7百萬元以下罰金。
Ⅴ第1項至第3項之未遂犯罰之。
Ⅵ犯第1項、第2項或第4項有關空氣槍之罪，其情節輕微者，得減
  輕其刑。
　
槍砲彈藥刀械管制條例第12條
Ⅰ未經許可，製造、販賣或運輸子彈者，處1 年以上7 年以下有
  期徒刑，併科新台幣500 萬元以下罰金。
Ⅱ未經許可，轉讓、出租或出借子彈者，處6 月以上5 年以下有
  期徒刑，併科新台幣300 萬元以下罰金。
Ⅲ意圖供自己或他人犯罪之用，而犯前二項之罪者，處3 年以上1
  0年以下有期徒刑，併科新台幣700 萬元以下罰金。
Ⅳ未經許可，持有、寄藏或意圖販賣而陳列子彈者，處5 年以下
  有期徒刑，併科新台幣300 萬元以下罰金。
Ⅴ第1項至第3項之未遂犯罰之。

槍砲彈藥刀械管制條例第13條
Ⅰ未經許可，製造、販賣或運輸槍砲、彈藥之主要組成零件者，
  處3年以上10年以下有期徒刑，併科新台幣700萬元以下罰金。
Ⅱ未經許可，轉讓、出租或出借前項零件者，處1年以上7年以下
  有期徒刑，併科新台幣500萬元以下罰金。
Ⅲ意圖供自己或他人犯罪之用，而犯前2項之罪者，處5年以上有
  期徒刑，併科新台幣1000萬元以下罰金。
Ⅳ未經許可，持有、寄藏或意圖販賣而陳列第1項所列零件者，處
  6月以上5年以下有期徒刑，併科新台幣300萬元以下罰金。
Ⅴ第1項至第3項之未遂犯罰之。

附表：
編號 扣押物名稱 數量 鑑定結果 扣押地點 備註 1 手槍（含彈匣2 個） 1枝 送鑑手槍1枝（槍枝管制編號0000000000，含彈匣2個），認係改造手槍，由仿半自動手槍製造之槍枝，換裝土造金屬槍管而成，擊發功能正常，可供擊發適用子彈使用，認具殺傷力。 桃園市○○區○○路000巷 00弄00號2樓前方房間扣押物品目錄表編號5 內政部警政署刑事警察局107年8月13日刑鑑字第1070059065號鑑定書(偵25680號卷第65頁至背面) 2 子彈 12顆 認均係非制式子彈，由金屬彈殼組合直徑約8.8mm金屬彈頭而成，經試射12顆，均可擊發，認具殺傷力。 桃園市○○區○○路 000巷 00弄00號2樓前方房間扣押物品目錄表編號9 同上 3 子彈 7顆 認均係非制式子彈，6顆由金屬彈殼組合直徑約8.8mm金屬彈頭而成，1顆由口徑 9mm制式彈殼組合直徑 9.0mm屬彈頭而成，經試射，均無法擊發，認不具殺傷力。 桃園市○○區○○路000巷 00弄00號2樓前方房間扣押物品目錄表編號9 同上 4 改造手槍(含彈匣 2個) 2把 1枝，槍枝管制編號0000000000，認係改造手槍，由仿HK廠USP COMPACT型半自動手槍製造之槍枝，換裝土造金屬槍管而成，經操作檢視，槍枝欠缺擊錘，無法供擊發適用子彈使用，認不具殺傷力。又前揭土造金屬槍管，認屬公告之槍砲主要組成零件。 桃園市○○區○○路 000巷 00弄00號4樓扣押物品目錄表編號1 槍枝部分：107年7月11日刑鑑字第1070059063號鑑定書(偵25680號卷第60頁至背面)  槍管部分：內政部107年8月31日內授警字第1070872740號函(偵25680卷第64頁至背面)     1枝，槍枝管制編號0000000000，認係改造手槍，由仿CLOCK廠19型半自動手槍製造之槍枝，換裝土造金屬槍管而成，經操作檢視，扳機連動功能損壞，無法供擊發適用子彈使用，認不具殺傷力。又前揭土造金屬槍管，認屬公告之槍砲主要組成零件。 桃園市○○區○○路000巷 00弄00號4樓扣押物品目錄表編號1 同上 5 槍管 1枝 1枝，認係土造金屬槍管，屬公告之槍砲主要組成零件。 桃園市○○區○○路000巷 00弄00號4樓扣押物品目錄表編號2 內政部警政署刑事警察局107年7月11日刑鑑字第1070059063號鑑定書、內政部107年8月31日內授警字第1070872740號函(偵25680卷第60頁至背面、第64頁至背面) 6 子彈 5顆 5顆，認均係非制式子彈，由口徑9mm制式空包彈組合直徑約 9.0mm金屬彈頭而成，採樣2顆試射，均可擊發，認具殺傷力。 桃園市○○區○○路000巷 00弄00號4樓扣押物品目錄表編號4 內政部警政署刑事警察局107年7月11日刑鑑字第1070059063號鑑定書(偵25680卷第60頁至背面) 7 子彈 1顆 1顆，認係口徑0.380 吋制式子彈，經試射，可擊發，認具殺傷力。 桃園市○○區○○路000巷00弄00號4樓扣押物品目錄表編號4 內政部警政署刑事警察局107年7月11日刑鑑字第1070059063號鑑定書(偵25680卷第60頁至背面) 

附表二
編號 工具品名 數量 備註 1 鑽頭工具 1 批  2 游標卡尺 1 支  3 磨砂機 2 支  4 改造子彈零件 1 批  5 彈簧 1 批  6 改槍工具 1 箱  7 改槍工具 1 批  8 車床 1 臺